臺灣板橋地方法院民事判決　　　　　　　92年度婚字第1433號
　　原　　　告　甲○○
　　　　　　　　　　　　　　號.
　　訴訟代理人　謝孟馨　　律師
　　被　　　告　乙○○
　　　　　　　　　　　　　　十.
右當事人間請求確認婚姻無效事件，本院判決如左：
    主    文
原告之訴駁回。
訴訟費用由原告負擔。
    事    實
甲、原告方面：
  一聲明：
    (一)確認原告與被告間之婚姻關係存在。
    (二)訴訟費用由被告負擔。
  二陳述：
    (一)緣兩造於民國七十七年四月六日在台灣台南地方法院公證
      結婚，婚後育有周延及周函二人，起初婚姻生活尚稱平順
      。迄八十六年一月，被告因獲得獎學金至英國留學，原告
      亦二女隨被告旅居英國。詎被告自八十六年年底開始，
      為原告發現其有外遇，雙方為此遂時常發生爭吵，被告並
      開始經常對原告或出言辱罵，或拳腳相向，原告不得已多
      次報警處理，最後並經英國杜拜郡之法院於八十八年二月
      二日判決兩造離婚。
    (二)嗣原告在九十年一月二日獨自二女回國後，因擬申報戶
      口，始知被告已於八十九年五月二日先行返台，並自行將
      戶籍遷出。而戶政機關在原告申辦戶籍登記時，即依上開
      英國杜拜法院之判決，片面為兩造辦理離婚登記。
    (三)按外國法院之確定判決，有下列各款情形之一者，不認其
      效力：依中華民國之法律，外國法院無管轄權者。敗
      訴之被告未應訴者。但開始訴訟之通知或命令已於相當時
      期在該國合法送達，或依中華民國法律上之協助送達者，
      不在此限。判決之內容或訴訟程序，有背中華民國之公
      共秩序或善良風俗者。無相互之承認者。民事訴訟法第
      四百零二條第一項定有明文。經查：
      關於婚姻無效或撤銷婚姻，與確認婚姻成立或不成立及
        離婚或夫妻同居之訴，依民事訴訟法第五百六十八條第
        一項規定，專屬夫妻住所地或夫、妻死亡時住所地之法
        院管轄。但訴之原因事實發生於夫或妻之居所地者，得
        由各該居所地之法院管轄。是就住所設於我國境內之當
        事人，其主婚之訴應專屬我國之住所地法院管轄，其他
        外國法院並無管轄權，其所為之離婚判決，我國即不應
        承認其效力。本件兩造均為我國國民，且在我國設有戶
        籍，故英國法院就兩造間之離婚訴訟並無管轄權，其所
        為之判決，我國即應不予承認。
      我國與英國現無外交關係，彼此法院之確定判決，亦無
        相互承認之協議，是故英國法院之確定判決在我國並不
        生效。
      退而言之，縱認英國與我國法院在國際間有相互承認彼
        此之判決，惟查：上述杜拜法院之判決係在原告單方面
        出席之情形下作成，被告則自始至終均全然未曾到庭，
        且被告於該案訴訟繫屬後，亦避匿無蹤，致杜拜法院無
        從為合法之送達，此觀諸前揭我國民事訴訟法第四百零
        二條第二款「敗訴之被告未應訴者。但開始訴訟之通知
        或命令已於相當時期在該國合法送達，或依中華民國法
        律上之協助送達者，不在此限」之規定，自不應承認其
        效力。
      綜上，前述英國杜拜法院之判決，在我國既應不予承認
        其效力，則戶政機關所據以辦理之兩造離婚登記，自亦
        不生離婚之效力，即兩造之婚姻關係現仍有效存在。為
        此狀請鈞院判決如訴之聲明。
  三證據：提出戶籍謄本三份、杜拜郡警察局文件影本一份、杜
        拜郡法院判決影本及其中文譯本各一份為證。
乙、被告方面：
  被告未於最後言詞辯論期日到場，惟據渠於之前之言詞辯論
  期日到庭陳稱：
  一伊當初在英國並未出庭，有收到法院之判決書。
  二原告曾告伊重婚，但已經檢察官處分不起訴，理由是認為兩
    造間已沒有婚姻關係存在。
  並提出臺灣板橋地方法院檢察署九十二年度偵字第八○六號檢
  察官不起訴處分書影本一紙為證。
丙、本院依職權函調兩造辦理離婚登記之相關文件，及函請外交
    部代為查詢原告所提出之杜拜法院判決究為判決本身抑判決
    結果通知，以及被告於受不利判決前有無出庭應訴及受法院
    合法通知。
    理      由
甲、程序方面：
  被告經合法通知，未於言詞辯論期日到場，查無民事訴訟法第
  三百八十六條各款所列情形，依原告之聲請，由其一造辯論而
  為判決。
乙、得心證理由：
  一關於原告主張兩造於民國七十七年四月六日結婚，惟嗣經其
    訴請英國杜拜郡之法院於八十八年十二月二日判決兩造離婚
    之事實，有原告提出之戶籍謄本三份、杜拜郡警察局文件影
    本一份、杜拜郡法院判決影本及其中文譯本各一份可證。
  二其次，原告起訴請求確認兩造婚姻關係迄仍存在之理由，無
    非係以前揭英國杜拜法院之判決有民事訴訟法第四百零二條
    第一項各款所定應不予承認其效力之情形，資為論據，即認
    為該判決有：(一)違背專屬管轄規定；(二)不適用國際相互承認
    ；(三)敗訴之被告未予應訴機會等情形。第查：
    (一)依原告所提出渠在英國杜拜法院為訴請判決與被告離婚之
      訴訟資料（姑稱之為「訴狀」）所載，兩造前既係以夫妻
      身份居住在8 Rowditch Avenue,Derby ．則該處當即屬兩
      造之居所地，而再觀之原告「訴狀」所載有關其訴請判決
      離婚之原因事實，要皆發生於兩造居住英國期間，則揆諸
      前述吾國民事訴訟法第五百六十八條第一項之規定，該英
      國杜拜法院就兩造之離婚訴訟，自有管轄權。
    (二)英國高等法院於一九九六年曾於裁定中承認我國台灣高等
      法院高雄及最高法院判決效力，此有司法院民事廳八十七
      年三月二十三日（87）廳民一字第○四二四七號函在卷足
      參，乃原告謂我國與英國現無外交關係，彼此法院之確定
      判決，亦無相互承認云云，容非的論。
    (三)經本院依職權函請外交部代為協助查明被告於之前受杜拜
      法院為不利判決前，是否曾受合法通知並出庭應訴，嗣由
      駐英國代表處函復本院略以：「：：：本案經轉承審法官
      據告：：：：：●本案並未開庭進行言詞辯論，案件之所
      以能繼續審理，是因被告曾以書面表示無意提出答辯：：
      ：」等語，此有該代表處九十四年二月二十五日英服九四
      字第○六九號函在卷可稽。是由該函意旨所示，可知被告
      於該離婚訴訟中雖未有出庭應訴，惟其既向法院表示渠無
      意提出答辯，即已足證被告係有經合法之通知。從而原告
      指杜拜法院無從對被告為合法送達，顯與事實不符。
  三末查：依前述卷附原告於杜拜法院所提出之「訴狀」記載，
    原告係以被告曾二次自殺未遂，造成其精神威脅，以及被告
    有打其耳光及追打原告，兩造已分房多時，被告且撞破房門
    進原告房間大聲吼叫等情，資為其訴請離婚之原因事實；而
    依上揭駐英國代表處函所載，英國杜拜法院判決解除兩造婚
    姻之理由，又係基於「：：：被告之『不合常理行為（unr
    easonable behavior）』：：：」，由是亦足見該美國杜拜
    法院判決內容，與我國之公共秩序及善良風俗，並無違背。
  四綜上查證，本件攸關兩造婚姻究竟業已消滅抑或猶仍存續之
    上開系爭英國杜拜法院判決，並無民事訴訟法第四百零二條
    第一項各款所定應不予承認其效力之情事，且本院基於務實
    之觀點，以兩造之身份與權利義務關係，應儘早求其確定及
    安定，爰認無否認該英國杜拜法院判決之餘地。從而，本件
    原告之請求為無理由，應予駁回。
丙、依民事訴訟法第七十八條，判決如主文。
中　　華　　民　　國　　94　　年　　5 　　月　　25　　日
                              家事法庭法  官  余來炎
右正本證明與原本無異
如對本判決上訴，須於收受判決正本後二十日內提出上訴狀 (須
按他造人數附繕本)
中　　華　　民　　國　　94　　年　　5 　　月　　30　　日
                                      書記官  蕭詩穎
